臺灣板橋地方法院刑事判決　　　　　　　　　　　　九十三年度簡上字第三一七號
　　上　訴　人　臺灣板橋地方法院檢察署檢察官
　　被　　　告　丁○○
　　　　　　　　丙○○
右列上訴人因詐欺案件，不服中華民國九十三年五月十四日本院刑事簡易庭所為九十
三年度簡字第一六七五號第一審刑事簡易判決（聲請簡易判決處刑案號：九十三年度
偵緝字第一一四號、第一二一號）提起上訴，本院管轄第二審之合議庭判決如左︰
    主  文
原判決撤銷。
丁○○、丙○○共同連續意圖為自己不法之所有，以詐術使人將本人之物交付，各處
有期徒刑陸月，如易科罰金，以佰元折算壹日。均緩刑貳年。
    事  實
一、丁○○、丙○○夫妻自民國八十九年一月間起，陸續邀集甲○○○、乙○○等人
    為會員，招攬成立如附表所示Ａ、Ｂ、Ｃ、Ｄ四組民間互助會，由丙○○擔任會
    首，甲○○○依序參加Ａ、Ｂ、Ｃ三會（均為活會）、乙○○亦參加Ａ、Ｂ、Ｃ
    三會（Ａ、Ｂ二會均為活會、Ｃ會中餘活會一會），平日由丁○○或丙○○負責
    向各會員收取會款（四組互組會之起、迄時間、開標時間、金額，詳如附表所示
    ）。詎丁○○、丙○○二人因急需資金，竟基於意圖為自己不法所有之概括犯意
    聯絡，明知如附表所示Ａ、Ｂ、Ｃ、Ｄ四會被冒標會員未出標或委託下標，仍自
    八十九年四月間起至九十年六月間止，連續多次在約定開標之日期，以口頭向甲○○○、乙○○及其他活會會員佯稱附表所示之會員，託其以新臺幣（下同）二
    千元至三千元不等之標金代標（寄標）而標得，致甲○○○、乙○○及其他活會
    會員因此陷於錯誤，扣除丙○○口頭冒標之標金後，交付各期之會款予丁○○、
    丙○○（被冒標會員、次數詳如附表所示）。嗣丁○○、丙○○二人於九十年七
    月二十七日突然停止前揭四組互助會，甲○○○、乙○○等人聯繫丁○○、丙○○無著，始知受騙。
二、案經被害人甲○○○、乙○○訴請臺灣板橋地方法院檢察署檢察官偵查後聲請簡
    易處刑。
    理  由
一、訊據被告丁○○、丙○○坦承前開犯行不諱，核與告訴人甲○○○、乙○○之指
    訴相符，且有合會單四紙在卷為據（見臺灣板橋地方法院檢察署九十年度偵字第
    二○一四七號卷第九頁以下）。雖因本件被告丙○○係於八十九年四月間至九十
    年六月間陸續偽冒活會會員口頭下標，告訴人亦未按次參與開標並紀錄得標金額
    ，故至九十三年二月間被告丁○○、丙○○為警緝獲時，業因時日已久且無資料
    留存，被告等已無法詳記各次冒標之金額。惟被告丙○○整理合會資料後，坦承
    伊冒標如附表所示之會員、次數，核與告訴人乙○○、甲○○○所述相符（臺灣
    板橋地方法院檢察署九十三年度偵緝字第一二一號卷第二十頁背面至二十一頁正
    面），堪信被告等偽冒未得標會員名義下標，致其他活會會員陷於錯誤而交付會
    款之事實明確，應依法論處。
二、核被告丁○○、丙○○所為，均係犯刑法第三百三十九條第一項之詐欺取財罪。
    被告二人有犯意聯絡及行為分擔，應論以共同正犯，被告等多次冒標詐取會款之
    行為，時間緊接，犯罪構成要件相同，顯係基於概括犯意反覆為之，應依連續犯
    規定論以一罪，並依法加重其刑。被告等於附表所示各次犯行，均係以同一口頭
    冒標之行為，使各活會會員陷於錯誤，從而取得扣除冒標標金後之活會款，各次
    犯行均係以一行為同時詐欺多人，侵害數法益，為同種想像競合犯，應從一連續
    詐欺罪處斷。原審認被告等犯行明確，依刑法五十六條、第三百三十九條第一項
    以連續詐欺罪對被告等判處有期徒刑六月，並依同法第四十一條第一項前段諭知
    易科罰金之折算標準，固非無見，惟被告等每次冒標，均同時侵犯數活會會員之
    財產法益，而未論以想像競合犯，顯有疏漏。上訴人以被告等與告訴人業成立調
    解，然遲未履行債務，據此單純民事債務不履行一節指稱原審判決用法、量刑不
    當，而提起本件上訴，雖無理由，惟原審判決既有上開法律適用之違誤，本院自
    應撤銷改判。爰審酌被告等犯罪動機係為圖得不法之所得，及渠等犯罪所生之危
    害，所詐得之金額，事後已與被害人乙○○成立調解，有臺北縣新莊市調解委員
    會調解書一紙在卷可稽（見臺灣板橋地方法院檢察署九十年度偵字第二○一四七
    號卷第十六頁），檢察官聲請簡易處刑意旨復請求從輕量刑等一切情狀，分別量
    處如主文所示之刑，並諭知易科罰金之折算標準；又被告二人未曾受有期徒刑以
    上刑之宣告，有臺灣高等法院被告全國前案紀錄表在卷可考，被告等係因一時窘
    迫冒標會款觸法，犯後均已坦承犯行，僅無力清償對告訴人等之欠款，尚難謂無
    悔改之意，復經此刑之宣告，應能知所警惕而無再犯之虞，爰各為緩刑二年之宣
    告，以期自新。
據上論斷，應依刑事訴訟法第四百五十五條之一第三項、第三百六十九條第一項前段
、第三百六十四條、第二百九十九條第一項前段，刑法第二十八條、第五十六條、第
三百三十九條第一項、第五十五條、第四十一條第一項前段、第七十四條第一款，罰
金罰鍰提高標準條例第一條前段、第二條，判決如主文。
本案經檢察官徐名駒到庭執行職務。
中　　　華　　　民　　　國　　九十三　　年　　 十一 　　月　　　五　　　日
                                  臺灣板橋地方法院刑事第十四庭
                                      審判長法  官  陳  財  旺
                                            法  官  林  淑  婷
                                            法  官  林  漢  強
右正本證明與原本無異。
不得上訴。
                                            書記官  黃  大  千
中　　　華　　　民　　　國　　九十三　　年　　 十一 　　月　　　五　　　日
附表：
┌──┬─────────┬─────┬────────┬───────┐
│編號│互助會起迄時間　　│每會金額　│被告等冒標之期間│ 被告二人佯稱 │
│　　│會數（含會首）    │開標地點  │（均未填載標單）│ 得標之會員　 │
├──┼─────────┼─────┼────────┼───────┤
│Ａ　│自89、01、20起，至│每會一萬元│89年4月20日起至 │吳錦達、乙○○│
│　　│91、11、20止，每月│按月於臺北│90年6月20日間　 │吳上麟、陳淑珍│
│　　│一期，每月20日開標│縣新莊市萬│　              │陳麗雪、郭金好│
│　　│，連會首三十五會  │安街一四二│　              │許淑美，共七會│
│    │　                │號二樓開標│　　　　　　　　│　            │
├──┼─────────┼─────┼────────┼───────┤
│Ｂ　│自89、06、10起，至│一萬元　　│89年10月10日起至│吳宗憲（二會）│
│　　│92、02、10止，每月│地點同右　│90年6月10日間　 │邱合五、翁清泉│
│　　│一期，每月10日開標│　　　　　│　              │鄭嘉麒、吳美娟│
│　　│，連會首三十三會  │　　　　　│　              │陳淑珍、乙○○│
│    │                  │          │                │共八會        │
├──┼─────────┼─────┼────────┼───────┤
│Ｃ　│自89、06、25起，至│一萬元　　│89年10月25日起至│郭金好（二會）│
│　　│92、02、25止，每月│地點同右　│90年6月25日間　 │吳錦達、陳麗雪│
│　　│一期，每月25日開標│　　　　　│　              │陳小姐（即吳陳│
│　　│，連會首三十三會  │　　　　　│　　　　　　　　│阿緞）、許淑美│
│    │                  │          │　　　　　　　　│共六會        │
├──┼─────────┼─────┼────────┼───────┤
│Ｄ　│自90、03、05起，至│一萬元　　│90年4月5日、90年│郭金好（二會）│
│　　│92、03、05止，每月│地點同右　│5月5日          │　　　　　　　│
│　　│一期，每月05日開標│　　　　　│                │　　　　　　　│
│　　│，連會首二十五會  │　　　　　│                │　　　　　　　│
└──┴─────────┴─────┴────────┴───────┘
